【裁判字號】    98,抗,610
【裁判日期】    981130
【裁判案由】    訴訟救助
【裁判全文】
臺灣高等法院臺中分院民事裁定           98年度抗字第610號
抗  告  人    乙○○
相  對  人    民安瓦斯實業股份有限公司
法定代理人即
臨時管理人    丙○○
              甲○○
上列當事人間更換管理人事件，抗告人聲請訴訟救助，對於中華
民國98年10月23日臺灣臺中地方法院98年度救字第104號裁定提
起抗告，本院裁定如下：
    主  文
抗告駁回。
抗告程序費用由抗告人負擔。
    理  由
一、抗告意旨略以：按因專利遭侵害之訴訟即應准訴訟救助，如
    仍以無財力為前提，即失專利除罪換訴助之獎勵，故請函調
    訴助之立法理由書，莫再以有財力即不准訴助剝權。又相對
    人係因承租抗告人專利而涉訟，相對人公司董事長尤景三為
    規避民刑事責任，以丙○○當人頭，而遭起訴判罪多件，因
    此衍生專利侵害訴訟近百件，有繫屬中、再審中、上訴中，
    均未結束；故倘由丙○○再非法任相對人公司管理人，令其
    再濫訟，詳98年度台上字第863、及5007號再判丙○○入獄
    等纏訟18年如由敗轉勝，均與專利侵害訴訟有關，故原裁定
    以選任管理人與專利侵害無關之論斷，即與事證不符。餘詳
    原法院96年度訴字第2193號判決丙○○當選董事長自始無效
    之法理，益證本件攸關專利侵害訴訟無誤；為此，爰提起本
    件抗告，請求准予訴訟救助或釋憲等語。
二、按當事人無資力支出訴訟費用者，法院應依聲請，以裁定准
    許訴訟救助。民事訴訟法第107條第1項前段定有明文。惟聲
    請訴訟救助，依民事訴訟法第109條第2項、第284條規定，
    應提出能即時調查之證據，以釋明請求救助之事由。是法院
    調查聲請人是否無資力支出訴訟費用，專就聲請人提出之證
    據為之，如聲請人並未提出證據，或依其提出之證據，未能
    信其無資力支出訴訟費用之主張為真實，即應將其聲請駁回
    （最高法院26年滬抗字第34號判例意旨參照）。又專利法第
    第86條第2項固規定當事人於起訴及聲請假扣押時，法院應
    依民事訴訟法之規定，准予訴訟救助。惟法院准否為訴訟救
    助時，仍應依民事訴訟法上開規定之訴訟救助要件審酌之，
    並非一律照准。
三、經查：抗告人不服原法院98年度聲字第465號更換管理人事
    件民事裁定，提起抗告，因未繳納裁判費用，經命補正，抗
    告人乃聲請本件訴訟救助，惟抗告人並未能提出即時調查之
    證據，以釋明其確無資力支出訴訟費用之主張為真實，則抗
    告人聲請本件訴訟救助，即與上開規定及判例意旨未合，原
    法院駁回其訴訟救助之聲請，於法並無不合，抗告人猶執詞
    提起抗告，為無理由，應予駁回。
四、依民事訴訟法495條之1第1項、第449條第1項、第95條、第
    78條，裁定如主文。
中    華    民    國    98    年    11    月    30    日
                民事第四庭    審判長法  官  陳蘇宗
                                    法  官  黃永祥
                                    法  官  張浴美
以上正本係照原本作成。
不得再抗告。
                                    書記官  阮正枝
中    華    民    國    98    年    12    月    2     日
                                                      Ｓ


司法院資訊處製作；財團法人民間司法改革基金會備份。
